臺灣桃園地方法院民事裁定              98年度訴字第2239號
聲  請  人
即  原  告  黃琨喨
            黃清淵
            黃聖閔
            賴萬福
            黃金城
上列聲請人與祭祀公業吳云間租佃爭議事件，聲請人聲請返還溢
收之訴訟費用，本院裁定如下：
    主  文
准予返還聲請人如附表所示溢收之訴訟費用新臺幣捌萬貳仟玖佰
壹拾貳元。
    理  由
一、按訴訟費用如有溢收情事者，法院應依聲請並得依職權以裁
    定返還之，民事訴訟法第77條之26第1 項定有明定。次按，
    因租賃權涉訟，其租賃定有期間者，以權利存續期間之租金
    總額為準。另耕地租佃期間，不得少於6 年；其原約定租期
    超過6 年者，依其原約定。同法第77條之9 前段、耕地三七
    五減租條例第5 條分別定有明文。
二、聲請意旨略以：兩造間請求確認土地租佃關係存在事件，聲
    請人於民國98年12月18日繳納第一審裁判費新臺幣（下同）
    34,165元，經本院判決聲請人敗訴，聲請人不服提起上訴，
    並於99年9 月20日繳納第二審裁判費51,247元（聲請狀誤植
    51,248元），亦經臺灣高等法院判決上訴駁回在案。而聲請
    人上開所繳納之裁判費係按334 萬4,119 元之訴訟標的價額
    計算，已逾150 萬元，應可上訴至最高法院，惟該判決卻載
    明不得上訴，顯見聲請人就本件一、二審之裁判費應毋庸繳
    納至合計85,413元，法院已有溢收裁判費之情事，爰依民事
    訴訟法第77條之26規定，聲請退還溢繳之訴訟費用等語。
三、經查，聲請人與祭祀公業吳云間本件租佃爭議事件，聲請人
    起訴時自行繳納34,165元，嗣聲請人對於99年8 月24日本院
    第一審判決提起上訴，同時繳納第二審裁判費51,247元，經
    本院核卷審查結果屬實，並有本院自行收納款項統一收據各
    乙紙在卷可稽。惟查，本件係因租賃權涉訟，應依民事訴訟
    法第77條之9 核定訴訟標的價額，又依耕地三七五減租條例
    第5 條復規定，耕地租佃期間不得少於6 年，而依卷附74年
    以後之私有耕地租約均以6 年為其租賃期間，依上規定，自
    應以6 年之租金總額核定為本件之訴訟標的價金。次查，兩
    造於本院99年6 月28日言詞辯論期日，對於祭祀公業吳云陳
    報之系爭租約租金折算市價為每年250 元乙節均不爭執（見
    本院卷第203 頁），則依上揭規定，本件訴訟標的價額應核
    定為1,500 元（每年租金250 元×6 年＝1,500 元），是聲
    請人應繳納之第一審裁判費應為1,000 元、第二審裁判費應
    為1,500 元，可認定聲請人原繳納之第一、二審裁判費，顯
    有溢收之情。
四、從而，聲請人請求返還第一審、第二審所溢收之裁判費合計
    82,912元（詳如附表所示），為有理由，應予准許。
五、爰裁定如主文。
中    華    民    國   100    年    11    月    1     日
                  民事第一庭法  官  范明達
以上正本係照原本作成。
如對本裁定抗告須於裁定送達後10日內向本院提出抗告狀，並應
繳納抗告費新台幣1,000 元。
中    華    民    國   100    年    11    月    1     日
                            書記官  李心怡
附表：
┌──────┬──────────┬──────────┬─────┐
│  項   目   │聲請人自行繳納之裁判│本件應徵收之裁判費金│溢收裁判費│
│            │費金額（新台幣）    │額（新台幣）        │差額      │
├──────┼──────────┼──────────┼─────┤
│第1 審裁判費│      34,165元      │      1,000元       │ 33,165元 │
├──────┼──────────┼──────────┼─────┤
│第2 審裁判費│      51,247元      │      1,500元       │ 49,747元 │
├──────┼──────────┼──────────┼─────┤
│  合   計   │      85,412元      │      2,500元       │ 82,912元 │
└──────┴──────────┴──────────┴─────┘